臺灣臺中地方法院刑事判決
110年度簡上字第346號
上  訴  人  
即  被  告  林育賢



上列上訴人即被告因詐欺案件，不服本院臺中簡易庭110年度中
簡字第1390號，中華民國110年6月18日第一審刑事簡易判決（聲
請簡易判決處刑案號：110年度偵字第15107號），提起上訴，本
院管轄之第二審合議庭判決如下：
    主    文
上訴駁回。
    犯罪事實
一、乙○○依一般社會之通見，理應可預見將行動電話門號提供他
    人使用，該行動電話門號將可能淪為他人用以行詐欺取財犯
    罪之工具，竟仍基於縱使他人持其所辦之行動電話門號從事
    詐欺取財之犯罪行為，亦不違背其本意之幫助犯意，於民國
    109年12月13日某時許，在址設臺中市○○區○○路0段000○0號
    、153之2號之亞太電信股份有限公司大里中興直營門市（下
    稱：亞太電信公司）附近巷弄內，以新臺幣（下同）1,250
    元之代價，將其向亞太電信公司所申租行動電話門號000000
    0000號之SIM卡1枚，交付予通訊軟體LINE暱稱「陳專員」之
    真實姓名年籍均不詳之成年人，供該不詳之人及其所屬詐欺
    集團成員（無證據證明有未滿18歲之人）作為遂行電話詐欺
    犯行時之發話工具使用。嗣該詐欺集團成員於取得上開行動
    電話SIM卡後，即共同意圖為自己不法之所有，基於詐欺取
    財之犯意聯絡，於109年12月20日16時41分許，以前述門號
    電話聯絡丙○○，佯為其友人黃志勝欲借款急用云云，使丙○○
    誤信為真而陷於錯誤，於同年月21日10時45分許，匯款30萬
    元至黃筱媛（涉犯幫助詐欺等罪嫌，由臺灣高雄地方檢察署
    檢察官另行偵辦）所有高雄銀行股份有限公司帳號000-0000
    00000000號帳戶內，詐欺集團成員再將款項提領得手。嗣因
    丙○○匯款後查覺有異乃報警處理，始循線查獲上情。
二、案經丙○○訴由高雄市政府警察局三民第一分局報告臺灣臺中
    地方檢察署檢察官偵查後聲請簡易判決處刑。
    理    由
壹、證據能力部分：
一、按被告以外之人於審判外之言詞或書面陳述，除法律有規定
    者外，不得作為證據，刑事訴訟法第159條固定有明文，惟
    被告以外之人於審判外之陳述，雖不符同法第159條之1至之
    4規定，而經當事人於審判程序同意作為證據，法院審酌該
    言詞陳述或書面陳述作成時之情況，認為適當者，亦得為證
    據；又當事人、代理人或辯護人於法院調查證據時，知有第
    159條第1項不得為證據之情形，而未於言詞辯論終結前聲明
    異議者，視為有前項之同意，同法第159條之5亦定有明文。
    其立法意旨在於傳聞證據未經當事人之反對詰問予以核實，
    原則上先予排除，惟若當事人已放棄詰問或未聲明異議，基
    於證據資料愈豐富，愈有助於真實發現之理念，且強化言詞
    辯論原則，法院自可承認該傳聞證據例外擁有證據能力。經
    查，本案判決所引用之供述證據（含言詞及書面陳述），被
    告乙○○於本院準備程序時表示同意當作證據等語（本院第二
    審卷第39頁），且檢察官及被告於本院審理中調查證據時，
    就上開事證之證據能力，亦均未於言詞辯論終結前聲明異議
    （本院第二審卷第65頁），本院審認上開證據作成時之情況
    ，應無違法取證或不當情事，與本案待證事實間復具有相當
    之關聯性，以之作為證據應屬適當，依刑事訴訟法第159條
    之5規定，自有證據能力。　　　　　　
二、至其餘本案認定犯罪事實之所有證據資料（含書證、物證等
    ），均與本案事實具有關聯性，並無事證足認有違背法定程
    序或經偽造、變造等情事，且經本院依法踐行調查程序，檢
    察官、被告對於證據能力均未爭執，故依據刑事訴訟法第15
    8條之4反面規定，均具有證據能力。
貳、實體部分：
一、訊據被告固坦承其有申辦上述門號，並將該門號之SIM卡交
    付予LINE暱稱「陳專員」之不詳成年人，惟矢口否認有何幫
    助詐欺取財之犯行，辯稱：伊交易當下有向對方再三確認不
    會作為非法用途使用，且對方也有向伊保證，該門號只會用
    來作為廣告使用云云。經查：
（一）被告確有向亞太電信公司申辦上揭門號，並將該門號之SI
      M卡交予不詳成年人使用；又告訴人丙○○於109年12月20日
      16時41分許，經詐欺集團成員以前述門號電話聯絡，佯為
      其友人黃志勝欲借款急用云云，使告訴人誤信為真而陷於
      錯誤，於同年月21日10時45分許，匯款30萬元至黃筱媛所
      有高雄銀行股份有限公司帳號000-000000000000號帳戶內
      等事實，業據被告於警詢、偵查、本院準備程序、審理時
      坦認屬實（偵卷第19至20、55至56頁、本院第二審卷第37
      至42、63至69頁），核與證人即告訴人丙○○於警詢時所為
      證述（偵卷第21至24頁）大致相符，復有【告訴人丙○○報
      案資料】陽信商業銀行匯款收執聯影本、陽信商業銀行00
      0000000000號帳戶存摺影本、手機通話紀錄、簡訊翻拍照
      片、雲林縣警察局虎尾分局土庫分駐所受理詐騙帳戶通報
      警示簡便格式表、165專線協請金融機構暫行圈存疑似詐
      欺款項通報單、高雄銀行股份有限公司110年1月8日高銀
      密營字第1100000080號函檢送黃筱媛000000000000號帳戶
      開戶基本資料、交易查詢清單、【0000000000號】通聯調
      閱查詢單、被告LINE對話紀錄擷圖各1份（偵卷第25、26
      至27、29至31、34至35、38至41、43、45頁）在卷可證，
      是上開事實首堪認定屬實。基此，足認上開行動電話門號
      ，已遭詐欺集團成員作為詐欺告訴人款項使用之工具，至
      為明確。
（二）被告雖以前詞置辯，然查：
　　1.申辦行動電話門號需以本人雙證件供核對無訛始能申辦，
      然一般情形下，申辦此類門號並無何特殊限制，且得同時
      申請多數門號使用，並無使用他人門號之必要，此為一般
      日常生活所熟知之常識，故除非充作犯罪使用，並藉此躲
      避追緝，一般正常使用門號之人，並無收購他人門號之必
      要。何況，行動電話門號既係以自己名義申辦，專屬性甚
      高，衡諸常理，若非與本人有密切關係，不可能提供個人
      門號供他人使用，縱有交付個人門號予他人使用之特殊情
      形，亦必會先行瞭解他人使用目的始行提供，參以坊間報
      章雜誌及其他新聞媒體，經常報導不法集團利用大量收購
      之他人門號，以隱匿其等犯罪之不法行徑，規避執法人員
      之查緝，並掩飾、確保因自己犯罪所得之財物，類此在社
      會上層出不窮的案件，亦多所報導及再三披露，是避免此
      等專屬性甚高之物品被不明人士利用為與財產有關之犯罪
      工具，亦應為一般生活認知所應有之認識。故一旦有人刻
      意收集他人手機門號使用，依一般常識，極易判斷係隱身
      幕後之人為規避偵查機關循線追查之考慮而為，自可產生
      與不法犯罪目的相關之合理懷疑，而一般稍具知識之人，
      對此情形絕難諉以不知。經查，被告於行為時乃一年滿22
      歲且智慮正常之成年人，佐以其於本院審理時自陳：「（
      問：辦門號不用錢，為何要用1250元的代價跟你購買門號
      ，有無懷疑過？）我有懷疑過。」、「（問：你缺錢嗎？
      ）我當下是缺錢。」等語（本院第二審卷第68頁），足見
      被告對於上情應有所預見，仍受對方以金錢誘惑，將其所
      申辦上開行動電話門號SIM卡交付他人使用，是其對於提
      供該門號予他人，可能遭他人濫用，從事詐騙之犯罪行為
      ，衡情應有所預見，其主觀上顯有容認犯罪事實發生之本
      意無疑。
　　2.至被告雖辯稱其於交易當下確有向對方確認使用用途云云
      ，然觀以其所提供其與LINE暱稱「陳專員」之對話紀錄，
      並未見其前開所稱確認之經過，顯難認其空言否認之詞足
      以採信。
（三）從而，被告既可預見將前開行動電話門號SIM卡交付予真
      實姓名年籍均不詳之不明人士使用，可能作為他人犯罪之
      用，卻仍貿然將該等SIM卡交付予不明人士，而容任該不
      明人士得以擅自使用該等行動電話門號，可認被告主觀上
      就其所申辦之上開行動電話門號，縱遭他人利用作為詐欺
      取財或其他不法用途之工具，顯已有所預見，亦不違背其
      本意，足見被告具有幫助詐欺取財之不確定故意甚明，而
      被告於本院審理時翻異前詞否認犯罪之辯解，顯係事後卸
      責之詞，殊無可採。從而，被告上開犯行堪以認定，本案
      事證明確，應依法論科。
二、按刑法上所謂幫助犯者，既係指於他人實施犯罪之前或犯罪
    之際，予以助力，使之易於實施或完成犯罪行為之謂，則依
    法條用語而為文義解釋，可知幫助犯所規制之範疇，原不限
    於「直接」幫助舉措，而應兼及對犯罪之實行或最終犯罪結
    果提供助力之「間接」行為。查該取得而持用前述行動電話
    門號之行為人及其所屬詐欺集團成員，共同意圖為自己不法
    之所有，基於詐欺取財之犯意聯絡，以該行動電話門號，向
    告訴人施用前揭詐術，致告訴人陷於錯誤後，將款項匯入黃
    筱媛前述人頭帳戶內，核其等所為應係犯刑法第339條第1項
    之詐欺取財罪。惟被告單純提供上開行動電話門號之SIM卡
    予他人使用之行為，並不能逕與本案向告訴人施以欺罔之詐
    術行為等視，且亦查無其他積極證據足資證明被告曾參與本
    案詐欺取財犯行之構成要件行為，或與該不詳詐欺集團成員
    有何詐欺取財之犯意聯絡或行為分擔之情；是以，被告所為
    應僅係對於他人遂行詐欺取財犯行，間接資以助力，則參照
    前述說明，核其所為，自應僅論以幫助犯。是核被告所為，
    係犯刑法第30條第1項前段、同法第339條第1項之幫助詐欺
    取財罪。又被告並未實際參與詐欺犯行，所犯情節較正犯輕
    微，爰依刑法第30條第2項之規定，按正犯之刑減輕之。
三、原審審理結果認為被告所犯幫助詐欺取財罪犯行，事證明確
    ，予以論罪科刑，適用刑法第339條第1項、第30條第1項前
    段、第2項、第41條第1項前段、第38條之1第1項前段、第3
    項，刑法施行法第1條之1第1項等規定，並審酌被告將門號S
    IM卡交付詐欺集團成員使用，以此方式幫助他人從事詐欺取
    財犯行，致使此類犯罪手法層出不窮，更造成犯罪偵查追訴
    的困難性，嚴重危害交易秩序與社會治安，所為實無足取，
    且詐欺集團成員取得門號SIM卡後，持以向告訴人詐取財物
    ，侵害其財產法益之情節及程度難謂輕微；惟考量被告坦承
    犯行，犯後態度尚可；並兼衡其自陳之教育程度、職業、家
    庭經濟狀況（偵卷第19頁）等一切情狀，量處如原審主文所
    示之刑，並諭知如原審主文所示易科罰金之折算標準；並說
    明被告因交付前開門號SIM卡而實際獲得1,250元之報酬為其
    本案之犯罪所得，未據扣案，爰依刑法第38條之1第1項前段
    、第3項規定宣告沒收，於全部或一部不能沒收或不宜執行
    沒收時，追徵其價額。經核原審認事用法均無不當，量刑亦
    稱妥適，被告提起上訴否認犯行，指摘原判決不當，為無理
    由，應予駁回。
四、至被告雖請求給予緩刑之宣告等語，惟本院審酌被告本案之
    犯罪情節，且其犯後否認犯行、尚未與告訴人達成和解等情
    ，認本案並無暫不執行刑罰為適當之情形，自不宜宣告緩刑
    ，附此敘明。　
據上論斷，應依刑事訴訟法第455條之1第1項、第3項、第368條
，判決如主文。
本案經檢察官許景森聲請簡易判決處刑，檢察官甲○○到庭執行職
務。
中　　華　　民　　國　　110 　年　　12　　月　　15　　日
             刑事第十庭    審判長法  官  陳玉聰
　　　　　　　　　               法  官  林芳如
　　　　　　　　　               法  官  林怡姿
以上正本證明與原本無異。
不得上訴。

                                 書記官  黃泰能
中　　華　　民　　國　　110 　年　　12　　月　　15　　日
附錄論罪科刑法條
刑法第30條
幫助他人實行犯罪行為者，為幫助犯。雖他人不知幫助之情者，
亦同。
幫助犯之處罰，得按正犯之刑減輕之。
刑法第339條
意圖為自己或第三人不法之所有，以詐術使人將本人或第三人之
物交付者，處五年以下有期徒刑、拘役或科或併科五十萬元以下
罰金。
以前項方法得財產上不法之利益或使第三人得之者，亦同。
前二項之未遂犯罰之。